---
title: "PC4-2"
author: "Perales Inocente Roland Ever"
format: html
editor: visual
---

## Paquetes necesarios para esta actividad

```{r}
library(mice)
library(tidyverse)
library(here)
library(rio)
library(ggmice)
library(gtsummary)
```

## Importacion de base de datos

```{r}
data_sangre <- import(here("data", "almac_sangre.csv"))
```

## Imputacion de datos

```{r}
colSums(is.na(data_sangre))
```

## Mapa de calor

```{r}
data_sangre |>
  select(
      Grupo_edad_GR           ,
      Edad_mediana_GR         ,
      Edad                    ,
      Raza_afroamericana      ,
      Historia_familiar       ,
      Volumen_prostata        ,
      Estadio_T               ,
      Gleason_biopsia         ,
      Gleason_biopsia         ,
      Confinamiento_organo    ,
      PSA_preoperatorio       ,
      Terapia_previa          ,
      Unidades_transfundidas  ,
      Gleason_quirurgico      ,
      Terapia_adyuvante       ,
      Radioterapia_adyuvante  ,
      Recurrencia_bioquimica  ,
      Censor                  ,
      Tiempo_hasta_recurrencia,
      BN_positivo             
    ) |>
  ggmice::plot_pattern(
    square = TRUE,
    rotate = TRUE
  )
```

El conjunto de datos cuenta con 292 registros íntegros y únicamente 28 valores ausentes, que se concentran en ciertas variables críticas. En particular, **Estadio_T** acumula 13 vacíos y **Volumen_prostata** presenta 9, mientras que el resto de las columnas apenas muestran ausencias puntuales: **PSA_preoperatorio** (3), **Gleason_biopsia** (2) y **Tiempo_hasta_recurrencia** (1). Esto significa que la base está mayormente completa y que las inconsistencias se limitan a un pequeño grupo de pacientes con patrones definidos de datos faltantes, incluyendo un caso extremo con hasta cuatro campos sin información simultánea.

## Seleccion de variables para imputacion

```{r}
data_sangre_factor =
  data_sangre |>
  dplyr::select(
    Grupo_edad_GR,
    Edad_mediana_GR,
    Edad,
    Raza_afroamericana,
    Historia_familiar,
    Volumen_prostata,
    Volumen_tumoral,
    Estadio_T,
    Gleason_biopsia,
    Confinamiento_organo,
    PSA_preoperatorio,
    Terapia_previa,
    Unidades_transfundidas,
    Gleason_quirurgico,
    Terapia_adyuvante,
    Radioterapia_adyuvante,
    Recurrencia_bioquimica,
    Censor,
    Tiempo_hasta_recurrencia,
    BN_positivo
  ) |>
  
  mutate(across(where(is.character), as.factor))
```

```{r}
names(data_sangre_factor)
```

## Imputacion

```{r}
data_sangre_imputada =
  mice(
    data_sangre_factor,
    m = 20,
    method = c(
      "",          
      "",          
      "",          
      "",          
      "",          
      "pmm",       
      "",          
      "logreg",    
      "polyreg",   
      "",          
      "pmm",       
      "",         
      "",          
      "",          
      "",          
      "",         
      "",          
      "",          
      "pmm",      
      ""          
    ),
    maxit = 20,
    seed = 3,
    print = FALSE
  )
```

```{r}
data_sangre_imputada
```

## Analisis de datos imputados

```{r}
ggmice(data_sangre_imputada, aes(x = .imp, y = Volumen_prostata)) +
  geom_jitter(height = 0, width = 0.25) +
  geom_boxplot(width = 0.5, size = 1, alpha = 0.55, outlier.shape = NA) +
  labs(x = "Número de imputación", 
       title = "Verificación: Volumen Próstata (Observado vs Imputado)")
```

```{r}
data_sangre_imputada1 <- complete(data_sangre_imputada, "long", include = TRUE)
```

```{r}
data_sangre_imputada1 <- data_sangre_imputada1 %>%
  mutate(imputed = .imp > 0,
         imputed = factor(imputed, 
                          levels = c(FALSE, TRUE), 
                          labels = c("Observado", "Imputado")))


prop.table(table(data_sangre_imputada1$Estadio_T, 
                 data_sangre_imputada1$imputed), 
           margin = 2)
```

El ejercicio de imputación muestra dos hallazgos complementarios: por un lado, el método **Predictive Mean Matching (PMM)** generó para los 9 pacientes con datos faltantes un rango amplio de volúmenes prostáticos, desde valores muy bajos hasta cifras elevadas (150–250 cc), reflejando la influencia de los outliers y la incertidumbre propia de trabajar con pocos casos; por otro, la imputación mediante **regresión logística** mantuvo casi sin cambios la distribución de los estadios clínicos, con variaciones mínimas de 0.2–0.3% entre categorías leves y avanzadas. En conjunto, los resultados evidencian que las técnicas aplicadas producen valores plausibles y coherentes con la base original, aunque en el caso del volumen prostático la variabilidad es mayor debido a la presencia de extremos en los datos.

## Uso de base de datos

```{r}
tabla_sangre <- 
  data_sangre_imputada |>
  with(glm(Recurrencia_bioquimica ~ Edad + PSA_preoperatorio + 
             Volumen_prostata + Estadio_T + Gleason_biopsia,
           family = binomial(link = "logit"))) |>
  tbl_regression(
    exponentiate = TRUE, 
    label = list(
      Edad ~ "Edad (años)",
      PSA_preoperatorio ~ "PSA Preoperatorio (ng/mL)",
      Volumen_prostata ~ "Volumen Próstata (cc)",
      Estadio_T ~ "Estadio T Clínico",
      Gleason_biopsia ~ "Gleason de Biopsia"
    )
  ) |>
  bold_p(t = 0.05) |> 
  modify_header(estimate = "**OR ajustado**", p.value = "**Valor p**") |>
  modify_caption("Modelo de Regresión Logística (Datos Imputados)")


tabla_sangre
```
