---
title: "PC2-3"
author: "Roland E. Perales"
format: html
editor: visual
---

## PC2-3

## Descarga y Activacion de paquetes

```{r}
install.packages("car")
install.packages("tidyverse")
install.packages("here")
install.packages("rio")
install.packages("gtsummary")
install.packages("nortest")
```

```{r}
library(tidyverse)
library(here)
library(rio)
library(gtsummary)
library(car)
library(nortest)
```

## Importar base de datos:

Debido a la incompatibilidad de las variables con las pruebas se uso otra base de datos

```{r}
data_glucosa <- import(here("data", "s09_circunf_glucosa.csv"))
str(data_glucosa)
```

## Prueba de T student para muestras independientes:

Se quiere saber si existe alguna correlacion entre las variables sexo y peso_corp_kg

## Resumen y visualización

```{r}
data_glucosa |>
  group_by(sexo) |>
  summarise(
    count = n(),
    mean_peso_corp_kg = mean(peso_corp_kg, na.rm = TRUE),
    sd_peso_corp_kg = sd(peso_corp_kg, na.rm = TRUE)
  )
```

```{r}
data_glucosa |>
  filter(!is.na(sexo) & !is.na(peso_corp_kg)) |>
  ggplot(aes(y = peso_corp_kg, x = as.factor(sexo))) +
  geom_boxplot() +
  labs(y = "peso corporal", x = "Sexo")
```

## Sustentos para T Student

**Prueba de normalidad - Shapiro-wilk**

```{r}
data_glucosa |> 
  filter(sexo == "Masculino") |> 
  summarise(shapiro = list(shapiro.test(peso_corp_kg))) |> 
  pull(shapiro)

data_glucosa |> 
  filter(sexo == "Femenino") |> 
  summarise(shapiro = list(shapiro.test(peso_corp_kg))) |> 
  pull(shapiro)
```

valor P\> a 0.05 por lo que no se rechaza la hipotesis nula (H0) y se concluye que las variables peso_corp_kg sigue una distribucion normal.

**Prueba de homogenidad de varianzas - Prueba F**

```{r}
var.test(peso_corp_kg ~ sexo, data = data_glucosa)
```

P es \> a 0.05, por lo que se concluye que no hay una diferencia significativa entre las varianzas de sexo femeninio y masculino.

## T Student

H0: No hay diferencia en el peso promedio entre el grupo Femenino y el grupo Masculino

H1: Hay diferencia en el peso promedio entre el grupo Femenino y el grupo Masculino

```{r}
t.test(peso_corp_kg ~ sexo, data = data_glucosa, var.equal = TRUE)
```

El P valor de la pruba de T Student es de 0.7397, P\>0.05. Se acepta la hipotesis nula (H0), se concluye que no hay evidencia estadística suficiente para afirmar que existe una diferencia significativa en el peso corporal promedio entre mujeres y hombres en esta muestra.
