---
title: "PC4-1"
author: "Roland E.Perales Inocente"
format: html
editor: visual
---

## 1. Activacion de paquetes

```{r}
library(factoextra)
library(cluster)
library(here)
library(rio)
library(tidyverse)
```

## 2. Importacion de base de datos grupo 03"almac_sangre.csv"

```{r}
data_sangre <- import(here("data", "almac_sangre.csv"))
```

## 3.Análisis de agrupamiento herarquico (Hierarchical Clustering)

## 3.1 Depuracion de variables categoricas

```{r}
data_sangre1 = data_sangre |>
  select(where(is.numeric)) |>
  drop_na()
```

## 3.2 Estandarizacion

```{r}
data_sangreE = scale(data_sangre1)
head(data_sangreE)
```

## 3.3 Calculo de distancias

```{r}
dist_data_sangreE <- dist(data_sangreE, method = "euclidean")
```

## 3.4 Visualizando las distancias euclidianas con un mapa de calor

```{r}
fviz_dist(dist_data_sangreE)
```

**predominantemente de color rosa pálido/rojizo**. Esto indica que la gran mayoría de los pacientes tienen una baja disimilaridad entre ellos. Es decir, sus características numéricas (Edad, PSA, Volumen, etc.) son bastante parecidas matemáticamente y no se separan naturalmente en grupos muy distintos.

No se observan bloques cuadrados definidos, la transición es suave y uniforme, sugiriendo que en las variables actuales el algoritmo no está encontrando subgrupos claros de pacientes.

Franja de color azul/morado intenso en esquina superior derecha: Los últimos pacientes son muy diferentes al resto de la población estudiada, tienen una distancia alta respecto a la mayoría. Podrían ser casos con valores extremos (un PSA inusualmente alto o un volumen tumoral masivo) que se salen de la norma.

## 3.5Linkage: **método de varianza mínima de Ward**

```{r}
dist_link_data_sangreE <- hclust(d = dist_data_sangreE, method = "ward.D2")
```

## 3.6 Dendogramas

```{r}
fviz_dend(dist_link_data_sangreE, cex = 0.7)
```

```{r}
fviz_dend(dist_link_data_sangreE, 
          k = 3,                        
          cex = 0.5,                    
          k_colors = c("#2E9FDF", "#E7B800", "#FC4E07"), 
          color_labels_by_k = TRUE,     
          rect = TRUE,                  
          rect_border = "gray",         
          rect_fill = TRUE,             
          main = "Dendrograma de Cáncer de Próstata" 
)
```

El análisis sugiere que los pacientes se agrupan en tres perfiles clínicos distintos: un grupo mayoritario (Azul) que representa el caso típico y se diferencia claramente de los otros dos, y dos grupos más cercanos entre sí (Amarillo y Naranja), uno intermedio y otro más compacto. La distancia entre ramas indica que los perfiles Azul presentan características clínicas muy distintas (por ejemplo, PSA o edad) respecto a los otros, mientras que Amarillo y Naranja comparten mayor similitud.

## 4. Agrupamiento con el algoritmo K-Means

```{r}
fviz_nbclust(data_sangreE, kmeans, nstart = 25, method = "wss") + 
  geom_vline(xintercept = 3, linetype = 2)
```

El numero optimo de clusters es 3

## 4.1 Cálculo del agrupamiento k-means

```{r}
set.seed(123)
sangre_km <- kmeans(data_sangreE, 3, nstart = 25)
sangre_km
```

## 4.2 Visualización de los clústeres k-means

```{r}
fviz_cluster(
  object = sangre_km,           
  data = data_sangreE,          
  palette = c("#2E9FDF", "#E7B800", "#FC4E07"), 
  ellipse.type = "euclid",      
  repel = TRUE,                 
  ggtheme = theme_minimal(),    
  main = "Gráfico de Clusters - Cáncer de Próstata" 
)
```

El gráfico visualiza la segmentación de los pacientes en tres clusters proyectados sobre dos dimensiones principales que explican el 42.7% de la variabilidad total de los datos. La densa concentración de líneas y puntos en el centro, donde se solapan los colores azul, rojo y amarillo, indica que existe una homogeneidad clínica considerable entre los pacientes promedio de los tres grupos; es decir, no existen barreras rígidas que separen "sanos" de "enfermos", sino más bien un espectro continuo de características. Sin embargo, se observa una distinción clara en los extremos, especialmente con el Cluster 2 (Amarillo), que se dispersa notablemente hacia el cuadrante superior derecho. Esto confirma visualmente que este grupo contiene a los pacientes con los valores más atípicos y extremos (como PSA y volumen tumoral muy elevados), diferenciándose claramente de la población estándar (azul) que se mantiene más agrupada y céntrica.
