---
title: "Pc1-3"
author: "EDWING NORBERTO SINCHEZ RUIZ - Camila Jazmín Fonseca guido - Luz Angelita huamani Ccoyllo - Perales Inocente roland ever"
format: html
editor: visual
---

## 1 Descarga y activacion de paquetes PC1-3

Flextable, gtsummary y finalfit son paquetes esenciales en R para la creación de tablas que facilitan la presentación de resultados. Mientras **flextable** se centra en la personalización estética de tablas para diversos formatos de informes, **gtsummary** se especializa en la generación de tablas de resumen estadístico listas para su publicación, y **finalfit** está diseñado para agilizar el flujo de trabajo del análisis de datos en el ámbito de la salud, ofreciendo herramientas específicas para la exploración y creación de modelos de regresión y tablas explicativas. Juntos, estos paquetes permiten a los analistas de datos, especialmente a los investigadores, presentar sus hallazgos de manera clara, estructurada y profesional.

En esta ocasion se usaran en conjunto para el resumen de datos de la base de datos "bac_aguda.csv" y la creacion de tablas

```{r}
install.packages("tidyverse")
install.packages("here")
install.packages("rio")
install.packages("finalfit")
install.packages("flextable")
install.packages("gtsummary")
```

```{r}
library(tidyverse)
library(here)
library(rio)
library(gtsummary) 
library(finalfit) 
library(flextable) 
```

## 2 Importacion de datos grupo 03 "bac_aguda"

```{r}
data_aguda = import(here("data", "bac_aguda.csv"))
```

```{r}
str(data_aguda)
```

La base de datos "bac_aguda" ahora: data_aguda, presenta 581 observaciones y 22 varaibles de las cuales existen numericas y categoricas

## 3 Analisis descriptivo

la base de datos "data_agua" trata sobre una infeccion bacteriana que produce meningitis aguda

```{r}
table(data_aguda$meningitis_bacteriana_aguda, useNA = "ifany")
```

284 casos descartados, 217 presentes y 80 NA

```{r}
prop.table(table(data_aguda$meningitis_bacteriana_aguda, useNA = "ifany"))
```

48%, 37% y 13% respectivamente

## 3 Variables continuas

```{r}
summary(data_aguda)
```

## 3 Tabla

```{r}
data_aguda |>
  select(edad, sexo, leucocitos_sangre, neutrofilos_sangre_pct, glucosa_sangre) |>
  tbl_summary()
```

Tabla en base a la presencia de meningitis

```{r}
data_aguda |> 
  select(edad, sexo, leucocitos_sangre, neutrofilos_sangre_pct, glucosa_sangre, meningitis_bacteriana_aguda) |> 
  tbl_summary(by = meningitis_bacteriana_aguda)
```

Traduccion al español

```{r}
theme_gtsummary_language(language = "es") 
theme_gtsummary_journal(journal = "jama")
```

```{r}
data_aguda_0 = data_aguda |>
  mutate(
    edad = ff_label(edad, "Edad (años)"),
    sexo = as.factor(sexo) |> ff_label("Sexo"),
    meningitis_bacteriana_aguda = as.factor(meningitis_bacteriana_aguda) |>
      ff_label("Meningitis bacteriana aguda"),
    leucocitos_sangre = ff_label(leucocitos_sangre, "Leucocitos en sangre (células/mm³)"),
    glucosa_sangre = ff_label(glucosa_sangre, "Glucosa en sangre (mg/dL)")
  )
```

```{r}
data_aguda_0 |> 
  select(edad, sexo, leucocitos_sangre, neutrofilos_sangre_pct, glucosa_sangre, meningitis_bacteriana_aguda) |> 
  tbl_summary(by = meningitis_bacteriana_aguda)
```
