---
title: "PC3-2"
author: "Roland ever Perales Inocente"
format: html
editor: visual
---

## 1. Activacion de paquetes

```{r}
library(tidyverse)
library(here)
library(rio)
library(gtsummary)
library(car)
library(survival)
library(performance)
```

## 2. Importacion y resumen de base de datos grupo 03"almac_sangre.csv"

```{r}
data_sangre <- import(here("data", "almac_sangre.csv"))
str(data_sangre)
```

## 2. Analisis univariado

La variable Y sera BN_positivo, que representa se la hiperplasia prostatica en benigna "Si" o si es maligna "no", y las variables X seran: Edad, Raza_afroamericana, Volumen_prostata, Volumen_tumoral, PSA_preoperatorio y Tiempo_hasta_recurrencia.

## 2.1 Factorizacion de la base de datos

```{r}
data_sangre_factorizada <- data_sangre %>%
  mutate(
    Grupo_edad_GR = factor(
      Grupo_edad_GR, 
      levels = c("Joven", "Intermedio", "Mayor"), 
      ordered = TRUE
    ),
    
    Recurrencia_bioquimica = relevel(as.factor(Recurrencia_bioquimica), ref = "No"),
    Censor = relevel(as.factor(Censor), ref = "No"),
    BN_positivo = relevel(as.factor(BN_positivo), ref = "No"),
    Raza_afroamericana = relevel(as.factor(Raza_afroamericana), ref = "No"),
    Historia_familiar = relevel(as.factor(Historia_familiar), ref = "No"),
    Terapia_previa = relevel(as.factor(Terapia_previa), ref = "No"),
    Terapia_adyuvante = relevel(as.factor(Terapia_adyuvante), ref = "No"),
    Radioterapia_adyuvante = relevel(as.factor(Radioterapia_adyuvante), ref = "No"),
    Confinamiento_organo = relevel(as.factor(Confinamiento_organo), ref = "Sí"), 
    Volumen_tumoral = as.factor(Volumen_tumoral),
    Estadio_T = as.factor(Estadio_T),
    Gleason_biopsia = as.factor(Gleason_biopsia),
    Gleason_quirurgico = as.factor(Gleason_quirurgico)
    
  ) %>%
  
  na.omit()
```

## 2.2 Tabla de resultados

```{r}
tabla_reg_log_univ <- data_sangre_factorizada %>%
  tbl_uvregression(
    include = c(Edad, Raza_afroamericana, Volumen_prostata, 
                Volumen_tumoral, PSA_preoperatorio, Tiempo_hasta_recurrencia),
    y = BN_positivo,
    method = glm,
    method.args = list(family = binomial),
    exponentiate = TRUE, 
    conf.int = TRUE,
    label = list(
      Edad ~ "Edad (años)",
      Raza_afroamericana ~ "Raza afroamericana",
      Volumen_prostata ~ "Volumen prostático",
      Volumen_tumoral ~ "Volumen tumoral",
      PSA_preoperatorio ~ "PSA preoperatorio (ng/mL)",
      Tiempo_hasta_recurrencia ~ "Tiempo hasta recurrencia"
    ),
    pvalue_fun = ~ style_pvalue(.x, digits = 3),
    estimate_fun = ~ style_number(.x, digits = 2)
  ) %>%
  bold_labels() %>%
  bold_p(t = 0.05) %>% 
  modify_header(
    estimate = "**OR No Ajustado**", 
    p.value = "**Valor p**"
  )

tabla_reg_log_univ
```

Dentro de las variables numericas tan solo eel PSA preoperatorio presentan un OR mayor a 1 sugiriendo asociacion positiva a la variable desenlace. Por otro lado, a excepcion del tiempo hasta recurriencia y volumen prostatico, las variables presentan un valor P \< 0.05, representando una asociación estadísticamente significativa.

-   Los pacientes de Raza Afroamericana (Sí) tienen 2.88 veces las posibilidades de tener un resultado Benigno comparado con los pacientes No afroamericanos.

-   Por cada aumento de 1 de PSA, las posibilidades de tener un resultado Benigno aumentan en un 10%(1.10 - 1.00 = 0.10).

-   Por cada aumento de un año en la edad, las posibilidades de tener un resultado Benigno se reducen en un 8%

-   Tener un Volumen Tumoral Medio reduce las posibilidades a 0.18 veces (o una reducción del 82%) de tener un resultado Benigno

## 3 Analisis multivariado

## 3.1 ajuste del modelo inicial

```{r}
sangre_multi = glm(
  BN_positivo ~ Edad + Raza_afroamericana + Volumen_prostata + Volumen_tumoral + PSA_preoperatorio + 
    Tiempo_hasta_recurrencia,
  data = data_sangre_factorizada,
  family = binomial(link = "logit")
  )
```

## 3.2 Backward

```{r}
sangre_backward <- sangre_multi |>
  step(direction = "backward", trace = FALSE)
```

## 3.3 Fordward

```{r}
sangre_forward <- sangre_multi |>
  step(direction = "forward", trace = FALSE)
```

## 3.4 Stepwise

```{r}
sangre_stepwise <- sangre_multi |>
  step(direction = "both", trace = FALSE)
```

## 3.5 Estimacion de AIC

```{r}
summary(sangre_backward)
summary(sangre_forward)
summary(sangre_stepwise)
```

Los modelos de Backward y Stepwise mostraron mejor AIC (111.41) que el modelo Forward (114.63). Esto significa que, al eliminar las variables Volumen_prostata y Tiempo_hasta_recurrencia de la fórmula, el modelo mantiene una buena capacidad predictiva (o incluso la mejora ligeramente) mientras se vuelve más simple y parsimonioso.

## 3.6 Evaluación de colinealidad (VIF)

```{r}
performance::check_collinearity(sangre_backward, ci = NULL)
performance::check_collinearity(sangre_forward, ci = NULL)
performance::check_collinearity(sangre_stepwise, ci = NULL)
```

El VIF máximo fue de solo 1.18 y la mayoría estuvo cerca de 1.0, lo que confirma que las variables son altamente independientes, asegurando que la estimación del efecto de cada predictor sobre la probabilidad de BN_positivo es precisa y no está sesgada por la interrelación con otros predictores.

## 3.7 Modelo final

Los modelos de Backward y Stepwise mostraron mejor desempeño a comparacion del modelo Forward al eliminar las variables Volumen_prostata y Tiempo_hasta_recurrencia de la fórmula.

## 3.8 Reporte del análisis univariado y multivariado

```{r}
sangre_univ <- data_sangre_factorizada %>%
  tbl_uvregression(
    include = c(Edad, Raza_afroamericana, Volumen_prostata, Volumen_tumoral, 
                PSA_preoperatorio, Tiempo_hasta_recurrencia),
    y = BN_positivo,
    method = glm,
    method.args = list(family = binomial),
    exponentiate = TRUE,
    conf.int = TRUE,
    hide_n = TRUE,
    add_estimate_to_reference_rows = FALSE,
    pvalue_fun = ~ style_pvalue(.x, digits = 3),
    estimate_fun = ~ style_number(.x, digits = 2),
    label = list(
      Edad ~ "Edad (años)",
      Raza_afroamericana ~ "Raza afroamericana",
      Volumen_prostata ~ "Volumen prostático",
      Volumen_tumoral ~ "Volumen tumoral",
      PSA_preoperatorio ~ "PSA preoperatorio (ng/mL)",
      Tiempo_hasta_recurrencia ~ "Tiempo hasta recurrencia"
    )
  ) %>%
  bold_labels() %>%
  bold_p(t = 0.05) %>%
  modify_header(estimate = "**OR**", p.value = "**Valor p**")
```

```{r}
sangre_multi <- glm(
  formula = BN_positivo ~ Edad + Raza_afroamericana + Volumen_tumoral + PSA_preoperatorio,
  family = binomial(link = "logit"),
  data = data_sangre_factorizada
) %>%
  tbl_regression(
    exponentiate = TRUE,
    conf.int = TRUE,
    pvalue_fun = ~ style_pvalue(.x, digits = 3),
    estimate_fun = ~ style_number(.x, digits = 2),
    label = list(
      Edad ~ "Edad (años)",
      Raza_afroamericana ~ "Raza afroamericana",
      Volumen_tumoral ~ "Volumen tumoral",
      PSA_preoperatorio ~ "PSA preoperatorio (ng/mL)"
    )
  ) %>%
  bold_labels() %>%
  bold_p(t = 0.05) %>%
  modify_header(estimate = "**OR**", p.value = "**Valor p**")
```

```{r}
sangre_final <- tbl_merge(
  list(sangre_univ, sangre_multi),
  tab_spanner = c("**Univariado**", "**Multivariado**")
)

sangre_final
```

Al ajustar por el efecto de todas las demás variables, el único predictor que se mantuvo como significativamente independiente del desenlace BN_positivo fue el Volumen Tumoral Medio. Específicamente, tener un Volumen Tumoral Medio, comparado con el Volumen Alto (categoría de referencia), reduce significativamente las posibilidades de tener un resultado Benigno (OR = 0.27, p=0.042), sugiriendo una asociación con un mayor riesgo de Malignidad o No Benignidad. Por otro lado, los efectos observados inicialmente para la Edad, la Raza afroamericana y el PSA preoperatorio en el análisis univariado perdieron su significancia estadística en el modelo multivariado, lo que indica que su aparente efecto era confundido o explicado por la interacción con las otras variables clínicas.
