---
title: "PC2-2"
author: "Roland P. Inocente - Camila Fonseca Guido - Edwing Noberto Sinchez Ruiz - Luz Angelita Huamani Ccoyllo"
format: html
editor: visual
---

## Activacion de paquetes

```{r}
library(tidyverse)
library(here)
library(rio)
library(gtsummary)
library(car)
```

## Importacion de datos grupo 03 "bac_aguda"

```{r}
data_aguda = import(here("data", "bac_aguda.csv"))
```

## Prueba de Shapiro-wilk

para este primer ejemplo se usa la variable Edad para poder analizar si es una variable continua.

H0: La variable edad tiene una distribucion normal

H1: La variable edad no tiene una distribucion normal

```{r}
shapiro.test(data_aguda$edad)
```

Dado que el p-valor es mucho menor que 0.05, se rechaza la hipótesis nula (H0).

Para el segundo ejemplo se usa la variable Glucosa_sangre para poder analizar si es una variable continua.

H0: La variable Glucosa_sangre tiene una distribucion normal

H1: La variable Glucosa_sangre no tiene una distribucion normal

```{r}
shapiro.test(data_aguda$glucosa_sangre)
```

Dado que el p-valor es mucho menor que 0.05, se rechaza la hipótesis nula (H0).

## Regresion lineal simple

```{r}
modelo_lcr_simple <- lm(glucosa_lcr ~ leucocitos_lcr, data = data_aguda)
summary(modelo_lcr_simple)

ggplot(data = data_aguda, aes(x = leucocitos_lcr, y = glucosa_lcr)) +
  geom_point(color = "purple", alpha = 0.7) +
  geom_smooth(method = "lm", se = TRUE, color = "orange") +
  labs(
    title = "Relación entre Leucocitos en LCR y Glucosa en LCR",
    x = "Leucocitos en LCR",
    y = "Glucosa en LCR"
  ) +
  theme_minimal()
```

## Regresion con transformacion logaritmica

```{r}
modelo_lcr_log <- lm(glucosa_lcr ~ log(leucocitos_lcr + 1), data = data_aguda)
summary(modelo_lcr_log)

ggplot(data = data_aguda, aes(x = leucocitos_lcr, y = glucosa_lcr)) +
  geom_point(color = "purple", alpha = 0.7) +
  geom_smooth(method = "lm", formula = y ~ log(x + 1), se = TRUE, color = "darkblue") +
  scale_x_continuous(trans = 'log1p') +
  labs(
    title = "Relación entre Leucocitos en LCR (Log) y Glucosa en LCR",
    x = "Leucocitos en LCR (Escala Logarítmica)",
    y = "Glucosa en LCR"
  ) +
  theme_minimal()
```
